【裁判字號】    97,交聲,22
【裁判日期】    970924
【裁判案由】    違反道路交通管理處罰條例聲明異議
【裁判全文】
臺灣澎湖地方法院交通事件裁定          97年度交聲字第22號
原處分機關  交通部公路總局高雄區監理所澎湖監理站
異  議  人  甲○○
上列受處分人因違反道路交通管理處罰條例案件，對於交通部公
路總局高雄區監理所澎湖監理站民國97年7月11日所為之處分（
澎監違裁字第裁84-AB0000000號裁決書），聲明異議，本院裁定
如下：
    主    文
異議駁回。
    理    由
一、原處分意旨略以：異議人即受處分人甲○○所有之車牌號碼
    ：2E-2295號自小客車，於民國97年5月17日8時47分許，行
    經台北市○○○路○段（東向西），有行車速度超過規定之
    最高時速未滿20公里之交通違規行為，經台北市政府警察局
    以北市警交大字第AB0000000號舉發違反道路交通管理事件
    通知單（下稱舉發通知單）逕行舉發，並經原處分機關以上
    揭違規事實明確，依道路交通管理處罰條例第40條規定，裁
    處罰鍰新臺幣（下同）1,600元。
二、聲明異議意旨略以：舉發機關所使用之固定桿感應式線圈自
    動測速照相儀器，並無國家檢測標準。又未於一般道路至少
    須於100公尺前，為明顯標示，有違道路交通管理處罰條例
    第7條之2第1項第7款、第2項第9款、第3、4項規定。並檢附
    相關資料如附件等語。
三、按道路交通管理處罰條例第40條規定：「汽車駕駛人，行車
    速度，超過規定之最高時速，或低於規定之最低時速，除有
    第43條第1項第2款情形外，處新臺幣一千二百元以上二千四
    百元以下罰鍰。」。
四、經查：
  (一)受處分人甲○○於前揭時地，因行車速度達63公里，超過規
    定之最高時速50公里，而超速13公里（未滿20公里），經雷
    射測速儀器拍照採證後逕行舉發之事實，有採證相片1紙在
    卷可稽，事證明確。受處分人雖以前詞置辯，惟上開雷達測
    速儀器業經經濟部標準檢驗局檢定合格，有效期限至97年8
    月31日為止，有經濟部標準檢驗局雷達測速儀檢定合格證書
    1紙附卷可參，該科學儀器之準確性洵屬無疑，受處分人辯
    稱儀器有問題、無國家檢測標準云云，即非可採。
  (二)按行車速度，依速限標誌或標線之規定，無速限標誌或標線
    者，行車時速不得超過50公里。但在未劃設車道線、行車分
    向線或分向限制線之道路，或設有快慢車道分隔線之慢車道
    ，時速不得超過40公里，此道路交通安全規則第93條第1項
    第1款定有明文。換言之，速限標誌的劃設，立法者原則上
    賦予主管機關有設置與否之裁量權，僅於主管機關未設置速
    限標誌時，設有駕駛人之行車時速不得超過50公里之通則性
    規範，是縱主管機構未設置有速限標誌，駕駛人依規定仍受
    有行車速限之限制，要不得以行車路段未經設置速限標誌為
    由，而免其責任。至於道路交通管理處罰條例第7條之2第3
    項所稱在一般道路須至少於100公尺前，應明顯標示有以科
    學儀器取得證據之告示牌之規定，衡其立法用意，不外表明
    科處違規人行政裁罰之終極目的乃在敦促駕駛人依行車速限
    駕駛，是以科學儀器採證，應由主管機關在顯明處告示，用
    以提醒駕駛人依道路限速行駛，以期在駕駛人避免受罰之心
    理下，達到依行車速限駕駛進而維護行車安全之最大效益，
    尚非謂如有違反，駕駛人超速行駛之違規行為即應不罰。換
    言之，縱認主管機關未在顯明處告示，惟駕駛人本有按速限
    行駛之注意義務，不能因主管機關未設置科學儀器採證標示
    以提醒駕駛人注意，駕駛人即得免於違規受罰之行政責任。
  (三)據台北市交通管制工程處以北市交工規字第09733761300號
    回函表示，旨案地點並無固定式測速照相機及速限標誌。準
    此，當天受處分人被測速照相之地點100公尺前，確實並未
    設置任何速限標誌，應甚明確。受處分人此部分之陳述，應
    屬真實。惟上開系爭路段既無速限標誌或標線者，則依道路
    交通安全規則第93條第1項第1款規定，時速不得超過50公里
    。從而受處分人未遵守上開速限之規定，以時速63公里之速
    度行駛，確有超速13公里之違規情形，甚為灼然。
  (四)綜上所述，本件受處分人既有超速違規之事實，自應予依法
    處罰，以維護交通安全，受處分人上開所辯均非可採。從而
    ，原處分機關援引上開規定，以受處分人違規超速，裁處受
    處分人罰鍰新臺幣1,600元，並無不當，其異議為無理由，
    應予駁回。
五、據上論結，應依道路交通管理處罰條例第87條第2項，道路
    交通案件處理辦法第19條，裁定如主文。
中    華    民    國    97    年     9    月    24    日
                      交通法庭  法  官  管安露
上正本證明與原本無異。
如不服本裁定應於送達後五日內向本院提出抗告狀。
中    華    民    國    97    年    9    月    24    日
                                書記官  林德盛


司法院資訊處製作；財團法人民間司法改革基金會備份。
